臺灣臺北地方法院民事裁定　　　　　　　96年度小上字第92號
上　訴　人　　心築室內裝修工程有限公司
法定代理人　　甲○○
訴訟代理人　　蘇清文律師
　　　　　　　張馻哲律師
被　上訴人　　湯姆龍國際事業股份有限公司
法定代理人　　乙○○
上列當事人間返還貨款事件，上訴人對於中華民國96年7月19日
本院台北簡易庭96年度北小字第2248號第一審判決，提起上訴，
本院裁定如下：
    主  文
上訴駁回。
第二審訴訟費用新臺幣壹仟伍佰元由上訴人負擔。
    理  由
一、本件上訴意旨略以：按以不能之給付為契約標的者，其契約
    為無效，民法第246條第1項前段定有明文。次按「……此項
    買賣契約所約定之給付，既為移轉私有農地之所有權於無自
    耕能力之人，屬於違反前揭土地法強制規定之行為，即屬法
    律上之給付不能，亦即客觀的給付不能，依民法第246條第1
    項規定，以不能之給付為契約標的者，其契約應屬無效」 (
    最高法院76年台上字第2283號判決要旨參照)。又「以不能
    之給付為契約標的，依民法第246條第1項前段之規定，其契
    約為無效，……是兩造間所訂土地交換合約書為無效，殊甚
    顯然，自無許上訴人依據無效之契約，請求給付之餘地」 (
    最高法院77年台上字第245號判決要旨參照)。原審亦認「被
    告於94年5月9日提出申請變更執照，既經台北縣政府於94年
    6 月23日以「本案申請『室內機械遊樂場』使用，其係屬於
    『遊樂場』性質，自不得於『住宅區』內申設。」理由駁回
    申請」，則原審顯係肯認兩造約定之給付違反都市計畫法臺
    灣省施行細則第15條及內政部營建署91年10月21日營署部字
    第0910063659號函示之強制規定，揆諸民法第246條第1項前
    段及上開判決要旨，原審已認定該契約無效，至為顯然。惟
    原審判決於事實及理由要領謂：「應認為屬兩造契約第12
    條『未能核准變更』之情形，故被告應將所收新台幣（下同
    ）9萬元退還原告。」，於肯認兩造委任契約約定之給付違
    反強制規定而無效之前提下，卻仍允許其依據無效之契約請
    求伊返還9萬元，揆諸上開判決意旨，顯有民事訴訟法第469
    條第6款後段判決理由矛盾之當然違背法令等語。
二、按對於小額程序第一審裁判之上訴或抗告，非以其違背法令
    為理由，不得為之。民事訴訟法第436條之24第2項定有明文
    。而判決有違背法令，乃指判決不適用法規或適用不當；在
    小額事件之上訴程序所指判決當然違背法令之情形，有「判
    決法院之組織不合法」、「依法律或裁判應迴避之法官參與
    裁判」、「法院於權限之有無辨別不當或違背專屬管轄之規
    定」、「當事人於訴訟未經合法代理」、「違背言詞辯論公
    開之規定」，並不包括「判決不備理由或理由矛盾」之情形
    ，此乃因小額事件之判決書得僅記載主文，就當事人有爭執
    事項，於必要時得加記理由要領即足，此觀同法第436之32
    第2項準用第468條、第469條第1款至第5款、第436 條之18
    第1項規定自明。準此，小額事件之上訴程序，不得以「判
    決不備理由或理由矛盾」為由，指摘原判決違背法令。查上
    訴人所稱原判決理由認兩造之委任契約無效，卻又認上訴人
    應依該契約第12條「未能核准變更」之情形返還9萬元予被
    上訴人，顯係矛盾云云，核係主張原判決有理由矛盾之情形
    ，縱令屬實，惟依上開說明，小額事件所指原判決違背法令
    ，並不包括「判決不備理由或理由矛盾」之情形，上訴人自
    不得以其所謂原判決理由矛盾，而據以指摘原判決違背法令
    。是上訴人此部分之上訴，並不合法。
三、本件第二審訴訟費用，確定為如主文第二項所示金額。
四、據上論結，本件上訴不合法，依民事訴訟法第436條之32第2
    項、第444條第1項、第95條、第78條，裁定如主文。
中　　華　　民　　國　　96　　年　　10　　月　　26　　日
                  民事第六庭    審判長法　官　張競文
                  　　　　　　　　 　 法　官　曾部倫
                                      法  官  陳文正
以上正本係照原本作成
本裁定不得抗告
中　　華　　民　　國　　96　　年　　10　　月　　26　　日
                                      書記官　黃菀茹
